臺灣板橋地方法院刑事判決　　　　　　　　　　　　　九十一年度易字第五○六號
　　公　訴　人　臺灣板橋地方法院檢察署檢察官
　　被　　　告　丁○○
　　選任辯護人　阮祺祥　律師
右列被告因竊盜案件，經檢察官提起公訴（九十年度偵字第一○五三六號），本院判
決如左：
    主      文
丁○○無罪。
    理      由
一、公訴意旨略以：被告丁○○意圖為自己不法之所有，於民國（下同）九十年三月
    間，在不詳地點竊取甲○○所有車牌號碼ＩＷＴ－三八五號（引擎號碼：ＨＧ一
    ○三二七八號）之重型機車一部，得手後作為代步工具。嗣於九十年六月十六日
    ，被告丁○○騎乘前開機車行經臺北縣三重市○○路○段二○二號前，為警查獲
    。因認被告丁○○涉犯刑法第三百二十條第一項之竊盜罪嫌。
二、按犯罪事實應依證據認定之，無證據不得推定其犯罪事實；又不能證明被告犯罪
    者，應諭知無罪之判決；刑事訴訟法第一百五十四條、第三百零一條第一項分別
    定有明文。又犯罪事實之認定，應憑真實之證據，倘證據是否真實尚欠明確，自
    難以擬制推測之方法，為其判斷之基礎；而認定犯罪事實之證據係指足以認定被
    告確有犯罪行為之積極證據而言，該項證據自須適合於被告犯罪事實之認定，始
    得採為斷罪資料（參照最高法院五十三年臺上字第六五六號、二十九年上字第三
    一○五號判例）。且刑事訴訟上證明之資料，無論其為直接或間接證據，均須達
    於通常一般之人均不致有所懷疑，而得確信其為真實之程度，始得據為有罪之認
    定，若其關於被告是否犯罪之證明未能達此程度，而有合理懷疑之存在，致使無
    從形成有罪之確信，根據「罪證有疑，利於被告」之證據法則，即不得遽為不利
    被告之認定（參照最高法院七十六年臺上字第四九八六號判例）。其以情況證據
    （即間接證據）斷罪時，尤須基於該證據在直接關係上所可證明之他項情況事實
    ，本乎推理作用足以確證被告有罪，方為合法，不得徒憑主觀上之推想，將一般
    經驗上有利被告之其他合理情況逕予排除（參照最高法院三十二年上字第六七號
    判例）。
三、公訴人認被告丁○○涉犯前開竊盜罪嫌無非係以：（一）向警方報案表明該機車
    已失竊之證人丙○○於偵查中證稱該機車係其配偶甲○○所有，並交由乙○○使
    用，嗣乙○○表示該機車遺失，委由伊前往報警等語；又證人甲○○於偵查中證
    稱：該機車係其所有，並交由乙○○使用，但並未授權乙○○可以出售等語；證
    人乙○○於偵查中證稱：伊並未將該機車賣給被告，因該車係甲○○所有，甲○○並未授權伊可以出售車輛，後來伊發現車輛不見了，因為當時很忙，所以委請
    丙○○報警處理等語。經核證人丙○○、甲○○、乙○○關於該機車所有權、使
    用情形、有無授權出售及向警方報案情形供述情節一致，從而渠等證詞應堪採信
    。又乙○○若確實將系爭車輛售予被告，僅需將此情形告知甲○○即可，並無否
    認之必要，何以須甘冒誣告之刑責委請丙○○報案？（二）經徵得被告同意後囑
    託法務部調查局進行測謊，就被告所稱「系爭機車係乙○○交付；其有支付乙○○二萬元；其未竊取系爭機車」，經測試呈情緒波動反應，研判有說謊，此有測
    謊報告書附卷可稽為其論斷依據。訊據被告丁○○固坦承於前揭時地騎乘車牌號
    碼ＩＷＴ－三八五號重型機車為警攔查一事，惟堅決否認有被訴之竊盜犯行，辯
    稱：伊透過戊○○之介紹認識乙○○，而乙○○向伊表示欲出售車牌號碼ＩＷＴ
    －三八五號重型機車，嗣伊即於八十九年間以新臺幣（下同）二萬元之代價向乙○○購買該機車，且乙○○事後亦曾交付甲○○之國民身分證予戊○○，由戊○○轉寄予伊以辦理過戶，但因缺少行車執照故未辦成等語。
四、經查：
（一）被告透過戊○○之介紹認識乙○○，嗣因乙○○表示需繳貸款而將該機車以二
      萬元之代價售予被告，交車、付款時戊○○均在場目睹，嗣乙○○將車主甲○○之國民身分證交予戊○○，再由戊○○寄交被告等情，業據證人戊○○到庭
      證述屬實（見本院九十一年三月五日訊問筆錄）；另證人即攔查被告之警員己○○亦到庭結證稱：「（本案是否由你查獲？經過情形如何？）是，我們巡邏
      經過力行路，看到該部機車停在路邊，經查明發現是贓車，我們在附近埋伏，
      後來看到被告來騎機車，被告後來有到他家樓上去拿身分證及一個信封下來，
      被告說機車是朋友賣給他的，他拿身分證說這是要辦過戶的，信封是寄身分證
      用的。」（見本院九十一年三月五日訊問筆錄），又證人即報案人丙○○於警
      訊中陳稱：「（你丈夫〈甲○○〉身分證為何在你小叔〈乙○○〉哪裡？有何
      用途？）是我本人拿給小叔。小叔說是要『過戶』。」（見偵卷第六頁正面）
      ，嗣於本院審理中到庭結證稱：「（為何甲○○的身分證在乙○○那裡？）在
      機車找到之前乙○○跟我說他要甲○○的身分證，當時乙○○也在當兵了，我
      不知道他為何要甲○○的身分證，他只是說要拿甲○○的身分證去影印，身分
      證後來並沒有還給我們。」（見本院九十一年二月二十二日訊問筆錄），凡此
      證述，均核與被告所辯相符，足見被告所辯洵非無據。
（二）雖證人甲○○於偵查中及本院審理中均證稱並未授權乙○○出售該機車，另證
      人乙○○亦稱未將該機車售予被告云云，惟證人乙○○於檢察官偵查中陳稱：
      「（是否將ＩＷＴ－三八五號重型機車賣給丁○○？）沒有，『原本有打算要
      賣給他』，後來我跟他說要問我哥哥後在（再）決定，因為機車是哥哥的，我
      哥哥甲○○。」、「（甲○○有無明示或默示同意？）沒有，當時我哥哥當兵
      了，我跟我哥哥借來騎，他也同意，『而且在向他借機車前他有跟我說打算要
      賣機車，等他決定後再跟我說』，但他未跟我說要賣機車給丁○○。」（見偵
      卷第二十九頁背面之福建金門地方法院檢察署九十年九月十三日訊問筆錄），
      惟此與證人甲○○於本院審理中所稱：「（乙○○有跟你說要把機車賣掉嗎？
      ）他沒有跟我說。」、「（你是否有向乙○○說打算要賣機車？）沒有。」（
      見本院九十一年二月二十二日訊問筆錄）已屬相歧；再者，證人丙○○於警訊
      中陳稱：「我於九十年二月初就追問該車在何處。但我小叔（乙○○）都不說
      話，有告知小叔，我並且說要去報案。我小叔回答我你去報案。」（見偵卷第
      六頁背面），嗣於本院審理中證稱；「（是否乙○○請你去報案的？）我跟他
      說機車不見了，我去報案，他說：『好啊，你去報案』。」（見本院九十一年
      二月二十二日訊問筆錄），顯見尚非乙○○主動告知機車之去向並要求丙○○
      前去報案；復斟酌該機車本係乙○○之兄甲○○所有，苟其未得甲○○同意即
      擅予出售而收受金錢，衡情必為甲○○所責難，是乙○○之證詞是否避重就輕
      ，已非無疑，是公訴人執「乙○○若確實將系爭車輛出售予被告，僅需將此情
      形告知甲○○即可，並無否認之必要，何以須甘冒誣告之刑責『委請』丙○○
      報案？」而為不利於被告之認定即有未洽。
（三）至於被告雖於九十年十二月十二日，在法務部調查局由測謊人員利用控制問題
      法、混合問題法進行測謊，而認被告就本案機車係乙○○交付其有付乙○○二萬元其未竊取本案機車等問題，經測試呈情緒波動之反應，研判有說謊
      （見偵卷第四十四頁之法務部調查局九十年十二月十七日〈９０〉陸〈三〉字
      第九○○七二七○一號測謊報告書）。惟按測謊之鑑驗，係就受測人對相關事
      項之詢答，對應其神經、呼吸、心跳等反應而判斷，其鑑驗結果有時亦因受測
      人之生理、心理因素而受影響，該鑑驗結果固可為審判之參考，但非為判斷之
      唯一、絕對之依據，鑑驗結果是否可採，應由法院斟酌取捨（參照最高法院八
      十五年度台上字第五七九一號判決要旨）。蓋測謊鑑驗之結果既會受到受測人
      之生理、心理因素而受影響，且人的行為、思想又無法量化，則測謊自不能如
      物理、化學試驗般獲得絕對之正確性，測謊之結果應係有其他可資信賴之積極
      或消極證據存在之情形下，作為補強證據證明力參考之用，而非可作為判斷事
      實之唯一及絕對之憑證，則於查無客觀具體證據足以證明被告涉有竊盜犯行之
      情況下，尚難憑前揭測謊鑑定結果遽為認定被告有如公訴人所指之竊盜犯行。
五、綜合上述，公訴人認被告丁○○涉犯上開竊盜罪嫌，所為之舉證未能達確認其為
    真實之程度，而有合理懷疑之存在，自不得將一般經驗上有利被告之其他合理情
    況逕予排除；此外，本院復查無其他積極證據，足認被告確有被訴之犯行，揆諸
    前開規定及判例意旨，自應為被告無罪之諭知。
據上論斷，應依刑事訴訟法第三百零一條第一項，判決如主文。
本案經檢察官謝岳龍到庭執行職務。
中      華      民      國      九十一      年    三      月   二十二   日
                                      臺灣板橋地方法院刑事第五庭
                                          法  官  陳  鴻  清
右正本證明與原本無異。
如不服本判決，應於判決送達後十日內向本院提出上訴狀。
                                          書記官  林  蔚  然
中      華      民      國      九十一      年    三      月   二十七   日
